最高法院刑事判決
111年度台非字第144號
上  訴  人  最高檢察署檢察總長
被      告  張茂園                             

                    
上列上訴人因被告過失傷害案件，對於臺灣臺中地方法院中華民
國111 年7 月18日第二審確定判決（111 年度交簡上字第18號，
起訴案號：臺灣臺中地方檢察署110 年度偵字第22135 號），認
為部分違背法令，提起非常上訴，本院判決如下：
    主　文
原判決及第一審刑事簡易判決關於張茂園罪刑部分均撤銷。
上開撤銷部分不受理。
　　理　由
壹、非常上訴理由稱：「一、按被告死亡者，應諭知不受理之判
    決，於第二審之審判準用之；又判決不適用法則或適用法則
    不當者，為違背法令；法院受理訴訟或不受理訴訟係不當者
    ，其判決當然違背法令，刑事訴訟法第303 條第5 款、第36
    4 條、第378 條、第379 條第5 款分別定有明文。二、本件
    被告張茂園因犯道路交通管理處罰條例第86條第1 項、刑法
    第284 條前段之駕駛人無駕駛執照駕車而犯過失傷害罪，經
    臺灣臺中地方法院於（民國）110 年12月1 日以110 年度交
    簡字第541 號刑事判決，判處被告有期徒刑3 月，如易科罰
    金，以新臺幣1 千元折算1 日。嗣檢察官對於第一審判決提
    起上訴。而檢察官上訴後，被告於111 年7 月5 日死亡，有
    戶役政個人基本資料1 份在卷可稽。詎原審未察，於111 年
    7 月18日判決時，未改判諭知不受理，而以上訴無理由諭知
    上訴駁回確定，自有判決適用法則不當之違背法令。三、案
    經確定，且對被告不利，爰依刑事訴訟法第441 條、第443 
    條提起非常上訴，以資糾正。」等語。
貳、本院按被告死亡者，應諭知不受理之判決；檢察官依通常程
    序起訴，經被告自白犯罪，法院認為宜以簡易判決處刑者，
    得不經通常審判程序，逕以簡易判決處刑；經法院認為有刑
    事訴訟第451 條之1 第4 項但書之情形者，應適用通常程序
    審判之，同法第303 條第5 款、第449 條第2 項及第452 條
    分別定有明文。本件被告張茂園因過失傷害案件，第一審臺
    灣臺中地方法院因被告自白犯罪，認為宜以簡易判決處刑，
    而依刑事訴訟法第449 條第2 項規定，不經通常審判程序，
    逕以簡易判決處刑，並於民國110 年12月1 日以110 年度交
    簡字第541號刑事簡易判決論其犯道路交通管理處罰條例第8
    6條第1項、刑法第284 條前段之機車駕駛人無駕駛執照駕車
    ，因而過失傷害罪，經依前揭道路交通管理處罰條例之規定
    加重其刑，處有期徒刑3月，並諭知易科罰金之折算標準。
    檢察官不服，向管轄之第二審地方法院合議庭即原審提起上
    訴。嗣被告於原審審理中之111 年7 月5 日死亡，有戶役政
    連結作業系統之被告個人基本資料查詢結果及○○○○○○○○○○被
    告除戶戶籍資料等件在卷可按。原審未察，於111 年7 月18
    日以111 年度交簡上字第18號判決時，竟未撤銷改判，諭知
    不受理，仍維持第一審關於被告部分之科刑判決，駁回檢察
    官在第二審之上訴。揆諸上開說明，顯有適用法則不當之違
    法。因本件屬刑事簡易判決處刑案件，經第二審地方法院合
    議庭駁回上訴即告確定，且不利於被告，非常上訴意旨執以
    指摘，為有理由，應由本院將原判決及第一審刑事簡易判決
    關於被告罪刑部分均撤銷，並就此部分改諭知不受理之判決
    ，以資救濟。
據上論結，應依刑事訴訟法第447條第1項第1款，第303條第5 款
，判決如主文。
中　　華　　民　　國　　111 　年　　12　　月　　8 　　日
                  刑事第四庭審判長法　官  林立華
                                  法　官  林瑞斌
                                  法　官  王敏慧
                                  法　官  李麗珠
                                  法　官  謝靜恒
本件正本證明與原本無異
                                  書記官  陳廷彥
中　　華　　民　　國　　111 　年　　12　　月　　12　　日